臺灣板橋地方法院刑事判決　　　　　　　94年度訴字第1222號
公　訴　人　臺灣板橋地方法院檢察署檢察官
被　　　告　乙○○
上列被告因偽造文書等案件，經檢察官提起公訴（94年度偵緝字
第987 號），本院判決如下：
    主  文
乙○○無罪。
    理  由
一、公訴意旨詳如附件起訴書所載。
二、按犯罪事實應依證據認定之，無證據不得認定犯罪事實；又
    不能證明被告犯罪者，應諭知無罪之判決，刑事訴訟法第15
    4 條第2 項、第301 條第1 項分別定有明文。次按認定不利
    於被告之事實，須依積極證據，茍積極之證據本身存有瑕疵
    而不足為不利於被告事實之認定，即應為有利於被告之認定
    ，更不必有何有利之證據，而此用以證明犯罪事實之證據，
    猶須於通常一般人均不至於有所懷疑，堪予確信其已臻真實
    者，始得據以為有罪之認定，倘其證明尚未達到此一程度，
    而有合理性之懷疑存在，致使無從為有罪之確信時，即應為
    無罪之判決（最高法院82年度臺上字第163 號判決、76年度
    臺上字第4986號、30年度上字第816 號等判例意旨參照）。
    復依法治國家之刑事訴訟原則，檢察官除提起公訴外，尚須
    維持公訴，負有說服責任，其舉證責任之目的，係在充分證
    明被告確有如公訴所指之犯罪事實，從而其舉證責任應存在
    於刑事訴訟程序之全程，且於舉證不足以使法院產生有罪之
    確信時，為終局的舉證責任未盡，是故，於公訴程序，用以
    證明犯罪事實之證據之蒐集、提出、及說服之責任，在於檢
    察官，刑事訴訟法第161 條第1 項規定檢察官就被告犯罪事
    實，應負舉證責任，並指出證明之方法，即明示其旨，至於
    修正前刑事訴訟法第163 條第1 項及修正後刑事訴訟法第16
    3 條第2 項關於法院調查證據之規定，乃指法院應於訴訟當
    事人舉證之範圍內，依職權或聲請，循刑事訴訟法第164 條
    以下關於證據調查之程序及方法而為調查，以將檢察官及其
    他當事人之舉證轉換為法院之證據認知，究明證據之證據能
    力與證明力，非謂法院得逾越公正第三者地位，代檢察官蒐
    集證據，否則，不啻破壞訴訟三方關係，衍生由法院證明被
    告犯罪，或檢察官與法院協同證明被告犯罪等嚴重悖反法治
    國家原則之結果，影響人民對於法院中立客觀之信賴，最高
    法院87年度臺非字第1 號判決謂：「按法院固應依職權調查
    證據，但並無蒐集證據之義務。刑事訴訟法第379 條第10款
    規定應於審判期日調查之證據而未予調查之違法，解釋上應
    不包括蒐集證據在內，其調查之範圍，以審判中案內所存在
    之一切證據為限，案內所不存在之證據，即不能責令法院為
    發現真實，應依職權從各方面詳加蒐集、調查。」，暨92年
    度臺上字第128 號判例謂：「刑事訴訟法第161 條已於91年
    2 月8 日修正公布，修正後同條第1 項規定：檢察官就被告
    犯罪事實，應負舉證責任，並指出證明之方法。因此，檢察
    官對於起訴之犯罪事實，應負提出證據及說服之實質舉證責
    任。倘其所提出之證據，不足為被告有罪之積極證明，或其
    闡明之證明方法，無從說服法官以形成被告有罪之心證，基
    於無罪推定之原則，自應為被告無罪判決之諭知。」。而告
    訴人之告訴，係以使被告受刑事訴追為目的，是其陳述是否
    與事實相符，仍應調查其他證據以資審認（最高法院52年度
    臺上字第1300號著有判例意旨參照）。
三、公訴意旨認被告涉犯刑法第216 條、第210 條之行使偽造私
    文書罪、第339 條第1 項之詐欺取財罪、第339 條之2 第1
    項之由自動付款設備取得他人之物等罪嫌，無非係以：「被
    告乙○○自白全部犯罪事實、證人即告訴人甲○○之證訴，
    中華銀行、玉山銀行、泛亞銀行之現金卡、信用卡申請書影
    本，台灣永旺財務服務股份有限公司之分期契約書影本等，
    以被告偽造該等文書，復持以行使之事實。中華商業銀行金
    融部函附之甲○○信用卡及現金卡申請書、消費明細表、簽
　  帳單影本，元誠國際資產管理股份有限公司函附之甲○○向
    泛亞銀行申請信用卡申請書及消費明細，玉山商業銀行信用
    卡部函附之甲○○信用卡申請書及分期付款同意書及消費明
    細表等，以被告冒名申辦信用卡、現金卡，復持該等卡片盜
    刷商品、預借現金等事實」等情為起訴的論據。
四、本院認定被告乙○○並沒有公訴指述犯罪的證據，以及得心
    證的理由說明如下：
    (一)、訊據被告固然已經坦承有用甲○○的名義去申請信用卡
        跟現金卡的情形。但是，堅決否認了行使偽造私文書、
        偽造私文書、詐欺等的各個犯行，提出：我是做辦理信
        用卡業務員，與甲○○係朋友，當初拜託我辦理信用卡
        ，與他一起去辦理信用卡說辦的愈多愈好，大約幫他辦
        理3 、4 張；在申請書上簽名有的他簽的，有的是我簽
        的；否認檢察官所起訴之犯罪事實。四張信用卡確實我
        在使用，但是在甲○○同意下，他叫我用信用卡培養他
        的信用，幫他代辦信用卡，他叫我直接簽名，並叫我使
        用培養他的信用，後來他說信用卡不要用了，我說給我
        一段時間把消費的錢還給銀行，他說叫我直接匯錢給他
        ，讓他自己處理，我已經把錢都匯給他了，直到中華銀
        行通知我盜辦甲○○的卡，可是我沒有盜辦，我有幫甲
        ○○辦中華、泛亞、玉山銀行的卡之外，還有臺北國際
        商業銀行、大眾銀行、新竹國際商銀等銀行的信用卡，
        總共約7 、8 張信用卡，這些都是他同意我辦卡、消費
        。對於檢察官所提證據，沒有意見，文件都是我簽的。
        中華銀行有打電話給我，他有問甲○○本人，乙○○已
        經把錢匯給你，你為什麼不還錢，甲○○說：我跟乙○
        ○拿錢是我跟他的事，我還要告乙○○。我能提出匯錢
        給甲○○的匯款單，並請求跟甲○○對質，當初都是他
        同意我幫他簽名辦信用卡的等為自己作出辯解。
    (二)、訊據證人即甲○○證述：（你曾經同意乙○○使用你的
        信用卡？）沒有，被告說他沒有工作，要辦信用卡、現
        金卡，後來他帶我去辦，我都有跟他去親自辦理、簽名
        、銀行對保，我到92年11月時，我在臺北市○○路作火
        鍋肉品，要辦理貸款，銀行說我信用膨脹，不可以辦理
        ，我查出來才知道有起訴書附表所載的信用卡，我跟乙
        ○○辦過5 張信用卡，我交給他使用，他說他每月會正
        常繳息，我只是想要幫助他，沒有想到後果。（乙○○
        帶你所辦的信用卡，是哪5 家？有經過你同意嗎？）拿
        到卡的時候，我就交4 張給乙○○使用，那4 張都是現
        金卡，我自己使用新竹國際商銀信用卡。（交給乙○○
        使用的4 張信用卡有無異常？）有，銀行有通知我有遲
        繳要停卡的問題。（附表一所示的4 張卡，都是你跟乙
        ○○一起去辦的？）只有中華銀行現金卡是我去辦的，
        泛亞銀行的信用卡，有經過我簽名沒錯，我給他的4 張
        是臺北商銀、大眾銀行、臺新銀行及中華銀行4 張現金
        卡，後來他自己又去辦幾張，我就不知道，起訴書附表
        一所載的泛亞銀行我有簽名沒錯，但我不知道有沒有發
        卡下來，被告帶我去辦，我總共簽名幾家申請表格，我
        已經忘了，萬泰銀行我也有簽名，被告說如果有核卡下
        來就會告訴我，我只是純粹幫忙被告，我不知道他用我
        的名義，辦那麼多張幹嘛。【請求提示93年度他字第86
        27號卷第10頁後面權昇通訊契約申請書、12頁冠全量販
        店分期付款契約書、玉山銀行、泛亞銀行信用卡申請書
        予證人閱覽】（這些是你簽名的嗎？）權昇通訊的銷貨
        保證卡是我簽名的，分期付款契約書不是我簽的，以及
        信用卡申請書也不是我簽的。（你有同意乙○○用你的
        名字，申請玉山、泛亞銀行信用卡？）玉山銀行我不知
        道，通訊行他叫我幫他作保，我有簽名，泛亞銀行的信
        用卡，他帶我去辦，有沒有發卡下來，我不知道，所辦
        的都是被告帶我去辦理的。（你有同意乙○○用你的名
        義，向兩家通訊行辦理分期付款？）沒有。（【請求提
        示起訴書附表二予證人閱覽】這些消費是否你做的消費
        ？如果不是你做的消費，有沒有經過你的同意？）都是
        被告在使用，我也不清楚。（乙○○使用你的現金卡、
        信用卡所欠的錢有沒有還給你？）他有還我兩筆錢，還
        了30或20幾萬元，忘記了。（乙○○使用你的現金卡、
        信用卡，總共欠了多少錢？）4 、50萬元。（剛開始辦
        理的時候，你是不是說辦越多越好？）沒有，我只是說
        要幫你的忙。（所有辦的卡，你都沒有同意？）我辦的
        我拿給你，我同意，其他不是我辦的，我沒有同意。（
        我當時要籌錢把欠款向銀行繳清，你是不是有說直接把
        錢匯給你就好？）不是這樣子，匯款給我，是因為他辦
        了那麼多家的卡片，有些他都不承認，他說他會去處理
        ，他匯給我30幾萬元，有些我繳到銀行，我繳了20幾萬
        元給銀行，有台北國際商銀、大眾銀行，有些因為我做
        生意週轉不靈，先拿去使用，我用了10幾萬元。（當初
        錢我還給甲○○，中華商銀的人跟我說：甲○○說他概
        不負責，他向我拿到錢是他有辦法，請中華銀行直接再
        向乙○○再要錢，我匯錢給他，他跟銀行經理說：卡還
        讓他繼續使用，如果是我盜辦，銀行為什麼讓他繼續使
        用信用卡，這不是他挖個洞讓我跳？）我之前有說過辦
        理四張現金卡，是我跟被告一起去辦理的，是台北國際
        商銀、中華銀行、大眾銀行、台新銀行的現金卡，這四
        張我有繼續使用，另永旺信用卡，中華信用卡，我沒有
        去申請，被告跟銀行說我叫他去辦的，買的東西也說是
        我買的，這些我都不知道。（你是否有說：告我詐欺，
        推說你被盜辦信用卡、現金卡，你的信用就恢復正常。
        既然要告我，為什麼還要叫我匯錢給你？）我沒有跟被
        告講過這種話，我告他，只是想要一個公道，我假如有
        錯的話，被關也沒有關係，我信任他，被他弄成這樣子
        ，我也認了，銀行的錢全部由我償還也沒有關係。（一
        開始是你找我去辦信用卡、現金卡的嗎？）不是，是你
        跟我說的，我對這個都不懂。（辦那麼多張卡，你所獲
        利益多少？）沒有，我只是純粹幫被告，他說他要開類
        似錢莊的事，他可以用現金卡換錢，他說用這些錢去放
        小額貸款。（你沒有懷疑被告用你的名義，辦那麼多張
        卡，要做什麼？）我不知道，我在92年6 、7 月時，感
        覺怪怪，我簽了那麼多張申請表格，只核准4 張，我問
        被告繳息等問題，當時我沒有錢繳房租，我也有向被告
        借1 萬元繳房租，只有借1 次，還沒有還。（當時感覺
        怪怪的時候，怎麼跟被告說？）我向被告說：卡可不可
        以還給我。我跟被告去申請多少張信用卡、現金卡，我
        也忘記了。（被告匯款30萬元給你是何時？）92年12月
        匯第1 筆款項，第2 筆在92年底或93年初，都是匯到板
        橋郵局漢生東路海山支局，我的帳戶裡面。（被告為什
        麼匯2 筆款項，總計30餘萬元給你？）被告所欠的現金
        卡就已經有20幾萬元，後來被告有將4 張卡片還給我，
        當時我還繼續使用，約93年時停卡，我先繳清以後，跟
        銀行說更改帳號再使用。（2 筆錢是否你計算出來之後
        ，要求被告匯的款項？）我算4 張卡片的錢，每張卡片
        有一定的額度，我按照卡的額度計算大約的數額之後，
        告訴乙○○，乙○○就將這些款項匯給我。（被告為什
        麼不1 次匯給你，而分2 次匯款？）第1 次匯款是4 張
        信用卡的錢，第2 次匯款是他說，多餘的卡他會去處理
        ，處理完他會匯款給我，他說多餘的卡，都是別人偷辦
        的，不是他辦的。（既然處理完，為什麼還匯款給你？
        ）當時我為了這些卡在煩。（你收到兩筆款項後，多久
        跟銀行處理？）收到第1 筆款92年10月10日隔天我就到
        永旺信用卡公司結清5 萬元的款項，還有玉山銀行也是
        在那個時候結清1 、2 萬元的款項，中華現金卡5 萬元
        、台新銀行現金卡5 萬元、大眾現金卡3 萬元，我沒有
        結清，只先繳付利息，其他不知道，台北國際商銀是在
        93年1 月還清5 萬元的全部額度，其餘的錢自己做生意
        使用。（當時辦那麼多卡，乙○○怎麼跟你說卡的用途
        ？）有，他說他要拿這些錢作小額貸款，作小額貸款的
        用途我不懂，他也沒有說，他說他會正常繳息，不會讓
        我的信用破產。（你有沒有問他，如果你信用破產的話
        ，他要負什麼責任？）沒有，當時我信任他（見本院94
        年9 月22日審判筆錄）等語。
五、如上所述，被告是否有如公訴所指涉的犯行，應予以究明的
    就是被告他之所以以告訴人甲○○的名義或自行或由甲○○
    陪同申請各該信用卡暨現金卡，而後又以甲○○的名義的各
    該卡作出消費等的動作，其中是否已經得到告訴人甲○○的
    首肯，就成為被告要不要對其如起訴書記載的事項，應擔負
    刑事責任的必要考究事項。承上所述，就被告乙○○與證人
    甲○○的交互詰問的詢答觀察，被告供述其有經過告訴人即
    證人的同意而作出申請的動作，其後，再次，為刷卡等的行
    為，均不能逕自認為其係無製作權人而為，所以，實質上被
    告是經過該有權利人即證人甲○○明示、默示的概括性同意
    授權的認知情況下才有的行為，只是證人甲○○於事後執稱
    究竟哪些是同意，哪些是不同意也支吾其詞，則告訴人所言
    ，已經有所疵議，這就證人與被告在其後更作出的匯款動作
    ，為雙方所不否認的全部經過情形觀察，很明顯的可以證明
    被告於本案並沒有偽造證人甲○○的署押，暨行使偽造私文
    書的故意，再者，其後的刷卡等的消費行為，也當然是屬於
    不罰的，據上所述，證人甲○○於本院的證述，前後有異，
    他是為了事後與被告間的金錢糾紛，才有這種說法，否則，
    被告也無需在92年12月間，將大額款項匯入證人帳戶之理，
    這個匯款也為告訴人所是認；另由告訴人即證人甲○○又遲
    至93年7 月21日才提出告訴的經過情形，可以得到印證，因
    此，當然不能以此逕自作出對被告不利益的認定。
六、本院按：(一)刑法第210 條之偽造文書，以無製作權人捏造他
    人名義製作該文書為構成要件，若係有製作權人以及得到原
    權利人的同意（含明示、默示）而為製作者，縱令製作內容
    有所虛偽，復且涉及他人權利，均難論以上開之罪。換言之
    ，這是行為人犯意是否具備的主觀犯罪要件首應究明的，假
    如沒有這個主觀的犯罪意思存在，即無從加諸以刑事責任。
    (二)刑法詐欺罪（包括刑法第339 條以下的訛詐行為成立的各
    個型式之詐欺罪）之成立，以意圖為自己或第三人不法所有
    ，以詐術使人將本人或第三人之物交付為要件。是以行為人
    有無不法所有之意圖及是否施用詐術使人陷於錯誤而交付財
    物，始為詐欺取財罪於案情有重要關係之事項；則以詐術使
    人交付，必須被詐欺人因其詐術而陷於錯誤，若其所用方法
    ，不能認為詐術，亦不致使人陷於錯誤，即不構成該罪，故
    必行為人有不法所有意圖，並以詐術使人將本人或第三人之
    物交付，始能成立詐欺取財罪。(三)、因之，基於上開已經獲
    取同意的行為，其再次為後續必然的行為，並未有何捏造他
    人名義製作該文書之情事，自不可能構成刑法第216 、210
    條的行使偽造文書罪，其後續的所謂訛詐行為，亦無從使相
    應的人作出錯誤的行為，而得以認為有何詐欺犯行的認定。
    所以，根據以上本院所作出的說明，不能證明被告有行使偽
    造文書罪嫌進而訛得財物的訛詐犯嫌，自應作出無罪的判決
    。
據上論斷，應依刑事訴訟法第301 條第1 項前段，判決如主文。
本案由檢察官許景森提起公訴，經檢察官朱學瑛到庭執行職務。
中　　華　　民　　國　　94　　年　　12　　月　　30　　日
             　　 刑事第十四庭審判長法  官　黎錦福
                                    法  官  曾正耀
                                    法  官  饒金鳳
上列正本證明與原本無異。
如不服本判決，應於判決送達後10日內向本院提出上訴狀 (應附
繕本)， 上訴於臺灣高等法院。
                                    書記官  蔡麗春
中　　華　　民　　國　　94　　年　　12　　月　　30　　日
